【裁判字號】    95,交聲,988
【裁判日期】    951127
【裁判案由】    聲明異議
【裁判全文】
臺灣彰化地方法院交通事件裁定         95年度交聲字第988號
異議人即
受處分人    甲○○
上列受處分人因違反道路交通管理處罰條例案件，對於交通部公
路總局台中區監理所彰化監理站民國95年10月26日裁決書（彰監
四字第裁00-000000000號），聲明異議，本院裁定如下：
    主  文
原裁決撤銷。
甲○○不罰。
    理  由
一、原裁決意旨略以：
    舉發單位彰化縣警察局交通警察隊，於民國（下同）95年9
    月26日8時35分，在彰化市○○○路與豐國路路口，舉發異
    議人「不依號誌指示違規左轉」，依據道路交通安全規則第
    102條：「汽車行駛至交岔路口，其行進、轉彎，應依左列
    規定：一、應遵守燈光號誌或交通警察之指示，遇有交通警
    察指揮與燈光號誌並用時，以交通警察之指揮為準。」；又
    道路交通管理處罰條例第48條：「汽車駕駛人轉彎時，有下
    列情形之一者，處新臺幣6百元以上1千8百元以下罰鍰：..
    . 二、不依標誌、標線、號誌指示。」另依照道路交通管理
    處罰條例第63條：「汽車駕駛人有下列各款所列條款之一者
    ，除依原條款處罰鍰外，並予記點：... 一、有...第48條.
    .. 情形之一者，各記違規點數一點。」等規定，故裁決：
    「罰鍰新臺幣600元整，並依照第63條第一項記違規點數1點
    ，罰鍰限於95年11月25日前繳納。」。
二、異議意旨略以：異議人由中華西路欲左轉豐國路時，因為中
    華西路與豐國路口之左轉綠燈故障，無法顯示何時可以左轉
    之情況，以致在不知情狀況下被開罰單。異議人事後到現場
    蒐證，發現：在中華西路、金馬路口之紅綠燈，本應與中
    華西路、豐國路口之紅綠燈同步，但中華西路、金馬路口之
    左轉綠燈亮時，中華西路、豐國路口之左轉綠燈卻故障未亮
    ，有相片可證。假若中華西路、豐國路口之左轉綠燈亮時
    ，豐國路南北方向之綠燈也是亮著。造成欲左轉進入豐國路
    之汽車，與由豐國路口出來（直行進入曉陽路、左右轉中華
    西路）之車輛相衝突，設計嚴重瑕疵。異議人實在不知道由
    中華西路應如何左轉豐國路，為此提出異議，請求撤銷原裁
    決書。
三、經查：
  (一)【指示中華西路左轉進入豐國路之左轉綠燈，確曾有故障】
    彰化市○○○路、金馬路、曉陽路、豐國路是一個五叉路的
    路口，交通動線相當複雜，而本法官實際勘驗現場現場，發
    現中華西路、金馬路之紅綠燈，與中華西路、豐國路口之紅
    綠燈（即如附圖Ａ、Ｂ）是同步變換，且同為五個燈號（紅
    、黃、左轉綠、直行綠、右轉綠）的設計。但依據異議人提
    出之相片顯示：當中華西路金馬路口之「紅燈、左轉綠燈」
    亮起時，中華西路豐國路口之「紅燈」會亮，但「左轉綠燈
    」沒亮。此與本法官95年11月24日勘驗發現已經回復正常之
    情況不同。顯然異議人所稱：開單當天左轉綠燈故障乙事，
    應屬真實。
  (二)【行政罰非出於故意或過失不罰】
    按行政罰法第7條第1項規定：「違反行政法上義務之行為非
    出於故意或過失者，不予處罰。」此為行政罰之有責原則。
    警員雖然舉發：異議人是在「直行、右轉綠燈」時，違規左
    轉，構成上述交通違規事實，而此事實亦為異議人所不爭執
    。異議人爭執的是，該路口既然左轉綠燈故障，致使駕駛人
    弄不清楚何時可以左轉，於是在「直行綠燈」的燈號時左轉
    。異議人此番辯解，亦有相當根據，行政機關既然對於號誌
    損壞而不修繕，即無立場要求駕駛人勉強去「猜測」號誌的
    真意。換言之，異議人沒有義務去猜測左轉綠燈是不亮，是
    表示「不准左轉」？或表示「燈號一時故障，還是可以左轉
    」？警方既無法證明異議人是「故意」違反號誌（因為號誌
    根本不清楚），也無法證明異議人「能注意號誌而不注意」
    （因為號誌故障無法注意），異議人既無故意過失，即應不
    罰。
  (三)【該路口號誌設置確有缺失】
    95年11月24日本法官勘驗現場時，號誌已經修復，而中華西
    路欲左轉豐國路之「紅燈、左轉綠燈」亮起時，豐國路往南
    之「綠燈（包含左右轉、直行）」卻同時亮起。依本法官所
    見，欲左轉豐國路之汽車，頻頻與豐國路湧出之汽機車，方
    向抵觸，險象環生（有勘驗相片可證）。換言之，兩個綠燈
    之間沒有秒差，是同時亮起，所以才會同時到達路口中心。
    本院另將本裁定送交通部公路總局相關單位參考，希望行政
    機關改進該路口號誌。
四、本件聲明異議有理由，依道路交通案件處理辦法第20條，裁
    定如主文。
中    華    民    國    95    年    11    月    27    日
                  交通法庭法  官  葉明松
以上正本證明與原本無異
如不服本裁定，應於裁定送達後5日內向本院提出抗告狀 (須附
繕本)。
中    華    民    國    95    年    11    月    28    日
                          書記官  于淑真


司法院資訊處製作；財團法人民間司法改革基金會備份。
